臺灣臺中地方法院民事判決
111年度中簡字第800號
原      告  謝祥榆  


訴訟代理人  王俊文律師
複  代理人  鄭閩伃  
被      告  陳熙昌  
訴訟代理人  楊宇倢律師
上列當事人間請求損害賠償事件，本院於民國111年3月16日言詞
辯論終結，判決如下：
    主      文
一、被告應給付原告新臺幣250,000元，及自民國110年3月24日
    起至清償日止，按週年利率百分之5計算之利息。
二、原告其餘之訴駁回。
三、訴訟費用新臺幣4,300元，由被告負擔新臺幣2,690元，餘由
    原告負擔。
四、本判決原告勝訴部分得假執行。但被告以新臺幣250,000元
    為原告預供擔保，得免為假執行。
    事實及理由
一、原告主張：
  ㈠原告與訴外人許貴茹於民國107年12月19日結婚，嗣於110年3
    月29日兩願離婚。詎被告竟於原告與許貴茹婚姻關係存續期
    間，與許貴茹外遇交往，有不正當之男女交往關係，兩人親
    密合照，於通訊軟體LINE對話中，被告稱呼許貴茹「寶貝」
    等語，並向許貴茹表示「我愛你」、「希望你是我沒愛錯的
    人」等愛意話語，許貴茹並曾傳送性感睡衣之照片給被告，
    並表示「那你下次多抓我屁屁，只有你能抓」等語，及曾向
    被告表示「希望你能是我能依賴的人」、「我很愛你」等表
    達愛意話語；兩人並討論進行性交行為之體位、時間長短、
    次數、許貴茹喜歡被告怎麼抱法。顯已破壞原告與許貴茹夫
    妻間共同生活之圓滿安全及幸福。是被告故意不法侵害原告
    之配偶權，且情節重大，依民法第184條第1項、第195條第1
    、3項規定，請求被告賠償原告精神上之損害。
  ㈡原告所提出原證一對話訊息，係於與許貴茹婚姻關係存續之
    同住期間，在共用電腦中發現許貴茹與被告對話內容。又夫
    妻間關於手機等資料之隱密性，顯然低於一般人之期待，縱
    原告是接觸許貴茹手機取得證據係侵害隱私或秘密通訊權，
    該侵害之程度亦遠低於原告配偶法益之重要性，此部分尚不
    得認係欠缺證據能力等語。
　㈢並聲明：被告應給付原告新臺幣（下同）40萬元，及自起訴
    狀繕本送達被告翌日起至清償日止，按週年利率百分之5計
    算之利息。
二、被告抗辯：
  ㈠原告所提之被告、許貴茹在通訊軟體LINE對話內容，應僅許
    貴茹方可取得，許貴茹早於109年11月間與原告分居，原告
    並非以合法手段取得許貴茹與被告之對話内容，原告未經同
    意取得上開對話紀錄已侵害許貴茹隱私權及秘密通訊權利，
    自不得於訴訟程序中採為證據使用。
  ㈡原告所提出之親密照片根本無身體互相倚靠摟抱之情形，僅
    係二人自拍時前後錯位，難認已達親密。原告所指身穿性感
    睡衣之照片，然該照片中之人無法辨識為何人，無法認為係
    許貴茹。因被告與許貴茹間交情甚篤，在日常對話之用字遣
    詞本就較為開放，然僅為友人間相互調侃之詞，實無任何親
    密舉動。縱認對話內容有不妥或可非議處，但尚難認達情節
    重大。是被告並未有何侵害原告配偶身分法益情事。縱認原
    告得請求非財產上之損害，原告請求之金額顯然過高且不合
    理。
  ㈢並聲明：⒈原告之訴駁回。⒉如受不利判決，被告願供擔保，
    請准宣告免為假執行。
三、本院之判斷：
  ㈠查原告107年12月19日結婚，嗣於110年3月29日兩願離婚，有
    原告之個人戶籍資料（完整姓名）查詢結果可佐，堪以認定
    。
　㈡原告所提出翻拍被告、許貴茹LINE之對話內容（即原證一）
    ，有證據能力： 
    被告雖抗辯：原告所提出上開對話內容，違法取得，以侵害
    隱私權為方法而取得，應不具備證據能力等語（見本院卷第
    111-113、145-146頁）。惟：
　⒈民事訴訟之目的與刑事訴訟之目的不同，民事訴訟法並未如
    刑事訴訟法對證據能力設有規定，就違法收集之證據，在民
    事訴訟法上究竟有無證據能力，尚乏明文規範，自應權衡民
    事訴訟之目的及上述法理，從發現真實與促進訴訟之必要性
    、違法取得證據所侵害法益之輕重、及防止誘發違法收集證
    據之利益（即預防理論）等加以衡量，非可一概否認其證據
    能力。苟欲否定其證據能力，自須以該違法收集之證據，係
    以限制他人精神或身體自由等侵害人格權之方法、顯著違反
    社會道德之手段、嚴重侵害社會法益或所違背之法規旨在保
    護重大法益或該違背行為之態樣違反公序良俗者，始足當之
    （最高法院104年台上字第1455號民事判決參照）。又在通
    姦或破壞婚姻事件中，被害人家庭圓滿期待權、配偶身分法
    益及為實現其權利保護之證明權，與被指通姦或相姦者之隱
    私權、通訊自由及肖像權等權利間恆有衝突。實體法上既承
    認夫妻於婚姻關係存續中有家庭圓滿期待權、配偶身分法益
    ，然衡諸社會現實情況，妨害他人婚姻權益之不法行為，常
    以隱秘方式行之，並因隱私權、住居權受保護之故，被害人
    舉證極其不易。基此前提，不法行為人之隱私權與被害人之
    訴訟權發生衝突時，兩者間應為一定程度之調整。準此，以
    侵害隱私權之方式而取得之證據，應視證據之取得，是否符
    合比例原則以定，非得概予排除。
　⒉經查：上開對話紀錄，為被告、許貴茹聊天內容之列印資料
    ，縱為私人不法取得，亦非私人故意對被告或許貴茹使用暴
    力、刑求等方式，而取得之虛偽對話內容，被告、許貴茹在
    LINE對話中之陳述，非出於其自由意思或受不當誘導；又被
    告與許貴茹間妨害原告與許貴茹間婚姻之行為，本具有隱密
    性，不易察覺，原告不易舉證，而上開對話內容涉及被告有
    無與許貴茹有曖昧或逾矩等侵害原告配偶權之事實，如無該
    對話內容，原告日後無從將被告與許貴茹間之對話重現，難
    以舉證，上開對話應認係原告為維護婚姻權利而為，原告以
    翻拍上開對話內容為證據方法，尚未逾社會相當性與必要性
    ，對被告、許貴茹隱私權之侵害，亦尚未逾越必要之程度。
    本院綜合上開各情，認不違反比例原則，上開對話內容應有
    證據能力（臺灣高等法院臺中分院108年度上易字第221號民
    事判決類此見解）。
　㈢按因故意或過失，不法侵害他人之權利者，負損害賠償責任
    。故意以背於善良風俗之方法，加損害於他人者亦同；又數
    人共同不法侵害他人之權利者，連帶負損害賠償責任；又不
    法侵害他人之身體、健康、名譽、自由、信用、隱私、貞操
    ，或不法侵害其他人格法益而情節重大者，被害人雖非財產
    上之損害，亦得請求賠償相當之金額。其名譽被侵害者，並
    得請求回復名譽之適當處分。前二項規定，於不法侵害他人
    基於父、母、子、女或配偶關係之身分法益而情節重大者，
    準用之。民法第184條第1項、第185條第1項前段、第195條
    第1項、第3項定有明文。又按婚姻係以夫妻之共同生活為其
    目的，配偶應互相協力保持其共同生活之圓滿安全及幸福，
    而夫妻互守誠實，係為確保其共同生活之圓滿安全及幸福之
    必要條件，故應解為配偶因婚姻契約而互負誠實之義務，配
    偶之一方行為不誠實，破壞共同生活之圓滿安全及幸福者，
    即為違反因婚姻契約之義務而侵害他方之權利（最高法院55
    年台上字第2053號裁判意旨參照）。易言之，婚姻為兩人基
    於共同生活，忠實協力以達圓滿、安全及幸福目的之結合關
    係，是於婚姻關係存續中，實不容認他人對婚姻本質加以破
    壞，倘有予以干擾或侵害者，即屬破壞基於婚姻配偶權關係
    之生活圓滿、安全及幸福法益，該等行為與婚姻配偶權益所
    受之損害間自有相當因果關係。是侵害配偶權之行為，並不
    以通姦行為為限，倘夫妻任一方與他人間存有逾越結交普通
    朋友等一般社交行為之不正常往來，其行為已逾社會一般通
    念所能容忍之範圍，已達破壞婚姻共同生活之圓滿安全及幸
    福之程度，即足當之，殆無疑問。經查：
  ⒈觀諸被告不爭執為其與許貴茹對話內容中（見本院卷第70頁
    ），被告傳送其與許貴茹之合照並向許貴茹稱：「很久沒更
    新照片了寶貝」。許貴茹隨即回傳身穿性感睡衣之照片並稱
    ：「為什麼不換這個」、「那你下次多抓我屁屁，只有你能
    抓」、「我是不好意思才說讓你停的，怕你尷尬，怕你動不
    了或出不來尷尬」。被告稱：「我一直不懂，你為什麼要一
    直跟我說請你珍惜，講的好像你不會愛我很久」。許貴茹稱
    ：「我說請你珍惜是你找不到第二個在床上比我猛的」（見
    本院卷第25-35頁）。被告稱：「可是你說你不喜歡太久」
    。許貴茹稱：「我喜歡很多次，不喜歡太久，太久代表你沒
    感覺，我覺得你會被我弄死，你還是順其自然就好，兩次而
    已第三次就問我你要嗎？」（見本院卷第37頁）。許貴茹稱
    ：「不過前天你在下面那個，真的頂到我了」（見本院卷第
    39頁）。被告稱：「我們又找到一個你愛的體位了」。許貴
    茹稱：「有點抖…不行不能讓你知道，會被你弄，是我要弄
    你」。被告稱：「笑死，有點抖是啥小」。許貴茹稱「真的
    是有點深，你有感覺變濕就是你頂到了… 那我沒辦法控制的
    」。被告稱：「頂到底了嗎？正面的時候也有」。許貴茹稱
    ：「正面一定有，你抱著的時候」。被告稱：「你叫我名字
    那次呢」（見本院卷第41-45頁）。許貴茹稱：「只差沒叫
    你老公」。被告稱：「那次是頂到點嗎？叫爸爸」、「你喜
    歡我怎樣抱你」。許貴茹稱：「都喜歡，只要你的抱抱都喜
    歡，最好是我能吸你的，聞你的味道有依賴感」（見本院卷
    第47-49頁）。被告稱：「你只吸過上次那一次」（見本院
    卷第51頁）。許貴茹稱：「北逼晚安」。被告稱：「晚安寶
    貝」。許貴茹稱：「希望你能是我能依賴的人」。被告稱：
    「也希望你是我沒愛錯的人」、「我愛你」等語（見本院卷
    第53、57頁）。可見被告與許貴茹言語親暱、曖昧、互道愛
    意，還擔憂對方不愛，並討論之前發生性行為之姿勢、同日
    發生次數等細節，及討論許貴茹喜歡被告怎麼樣的抱法，顯
    非一般朋友關係之對話。復佐以被告、許貴茹之合照（見本
    院卷第27頁），為許貴茹身體與被告十分接近，兩人頭亦相
    當接近之自拍照，顯非一般朋友關係之合照。足認被告、許
    貴茹顯已逾越朋友間之一般社交行為，確有男女情愛關係。
    是原告主張被告於其與許貴茹婚姻關係存續中，與許貴茹外
    遇，有不正當之男女交往關，堪信為真實。
  ⒉被告雖抗辯：原告所稱許貴茹回傳身穿性感睡衣之照片無法
    辨識為何人。被告是因與許貴茹間交情甚篤，日常對話之用
    字遣詞本就較為開放，僅屬友人間相互調侃之詞，實無任何
    親密舉動云云（見本院卷第115、147頁）。然縱令被告僅係
    因與許貴茹交情甚篤，惟其與許貴茹間之對話內容中，被告
    明確表示「我們『又』找到一個你愛的體位了」、「你叫我名
    字那次呢？」，許貴茹亦表示有；「我喜歡很多次，不喜歡
    太久，太久代表你沒感覺，我覺得你會被我弄死，你還是順
    其自然就好，兩次而已第三次就問我你要嗎？」、「不過前
    天你在下面那個真的頂到我了」、「真的是有點深，你有感
    覺變濕就是你頂到了… 那我沒辦法控制的」（見本院卷第31
    、37、43頁），此用語均是在討論已發生之性行為，難認僅
    為一般朋友間調侃之詞，此顯非一般朋友關係之對話，被告
    上開抗辯，顯難採取。
　⒊原告雖另提出被告與許貴茹間一同出遊之親密照片，即被告
    於110年5月20日、6月7日在其Instagram軟體上，公開其與
    許貴茹間之幸福甜蜜照片，且註記「520快樂（即我愛你之
    意）」、「我覺得我好花心，因為你的每個樣子我都喜歡」
    等語之截圖（見本院卷第133、135頁）為證，然上開共同出
    遊、記載文字，是在原告與許貴茹兩願離婚後所發生，雖距
    離離婚時間不久，亦難因以此證據反推佐證被告與許貴茹2
    人於許貴茹與原告婚姻關係存續期間有不正當男女交往，此
    部分證難再為有利原告之認定，附此敘明。
  ⒋被告雖抗辯：許貴茹自109年11月間後已搬回娘家，可知其與
    原告婚姻共同生活之圓滿安全及幸福程度已有不同，顯然原
    告與許貴茹已形同陌路而無法在同地居住生活等語（見本院
    卷第147頁）。然查，原告與許貴茹於110年2月間，尚未離
    婚，則許貴茹所負配偶間協力保持共同生活之圓滿安全及幸
    福之誠實義務，於婚姻關係存續中仍然存在，此不因原告於
    婚姻存續期間，有無善盡為人配偶之責任有異。換言之，縱
    令被告所辯為真，此亦不能作為被告在許貴茹婚姻關係存續
    中，干擾原告與許貴茹婚姻關係行為之正當事由。
  ⒌綜上，被告於原告與許貴茹之婚姻關係存續期間，與許貴茹
    有男女情愛關係，揆諸前揭說明，堪認被告、許貴茹之行為
    已逾社會一般通念所能容忍之範圍，達破壞原告與許貴茹間
    婚姻共同生活之圓滿安全及幸福程度，該當於民法第184條
    第1項後段故意以善良風俗之方法，不法侵害原告基於配偶
    關係之身分法益，且可認屬情節重大，而衡諸經驗法則，一
    般人遭遇妻子與其他男子有男女情愛關係，精神上自受有痛
    苦，是原告主張其受有精神上痛苦，請求被告依民法184條
    第1項、第195條規定賠償其非財產上之損害，自屬有據。
  ㈣按精神慰撫金核給之標準固與財產上損害不同，然非不可斟
    酌雙方身分資力與加害程度，及其他各種情形核定相當數額
    （最高法院51年度台上字第223號裁判可資參照），故原告
    所受非財產上損害，請求被告賠償相當金額之慰撫金時，法
    院對於慰撫金之量定，應斟酌實際加害情形、所造成之影響
    、被害人痛苦之程度、兩造之身份地位、經濟情形及其他一
    切狀況為之。爰審酌原告名下無不動產及所得；被告名下有
    汽車1輛、無不動產、有薪資所得、執行業務所得等情，有
    本院依職權調閱兩造之108、109年度稅務電子閘門財產資料
    可資佐憑（見證物袋）。本院斟酌兩造之身分、地位、經濟
    能力與原告所受之精神上痛苦，及前述被告侵害原告配偶權
    之情事，並考量被告迄今仍否認其責，不願負責之態度，認
    原告請求被告賠償精神慰撫金以25萬元為適當，逾此部分之
    請求，則為無理由，不應准許。
四、查本件原告對被告之損害賠償請求權，係屬未定給付期限之
    金錢債權，依民法第229條第2項、第233條第1項前段、第20
    3條規定，原告請求被告給付自起訴狀繕本送達之翌日即110
    年3月24日（見本院卷第67頁）起至清償日止，按週年利率
    百分之5計算之利息，為有理由，應予准許。
五、本判決原告勝訴部分，係依民事訴訟法第427條第1項規定適
    用簡易訴訟程序所為被告敗訴之判決，依同法第389條第1項
    第3款規定，應依職權宣告假執行。被告陳明願供擔保請准
    宣告免予假執行（見本院卷第111頁），爰定相當之擔保金
    額准許之。
六、本件為判決之基礎已臻明確，兩造其餘之攻擊或防禦方法及
    所用之證據，經本院斟酌後，認為均不足以影響本判決之結
    果，爰不逐一論列，附此敘明。
七、本件訴訟費用額確定為4,300元（即一審裁判費），依民事
    訴訟法第79條，命兩造按如主文第3項所示金額負擔。
中    華    民    國  111    年     4     月    13    日
                  臺灣臺中地方法院臺中簡易庭
                                  法  官  陳佩怡
以上為正本，係照原本作成。
如不服本判決，應於送達後二十日內，向本院提出上訴狀並表明
上訴理由，如於本判決宣示後送達前提起上訴者，應於判決送達
後二十日內補提上訴理由書（須附繕本）。如委任律師提起上訴
者，應一併繳納上訴審裁判費。
中    華    民    國  111    年     4     月    13    日
                                  書記官  許千士